【裁判字號】    98,交抗,5
【裁判日期】    980115
【裁判案由】    違反道路交通管理處罰條例
【裁判全文】
臺灣高等法院交通事件裁定               98年度交抗字第5號
抗  告  人
即受處分人  甲○○
上列抗告人因違反道路交通管理處罰條例案件，不服臺灣宜蘭地
方法院，中華民國97年12月8日所為裁定（97年度交聲字第329號
，原處分案號：交通部公路總局臺北區監理所宜蘭監理站97年10
月21日宜監字第裁43-Q00000000號），提起抗告，本院裁定如下
：
    主  文
抗告駁回。
    理  由
一、抗告意旨略以：抗告人確無闖紅燈之行為，宜蘭縣羅東鎮
    ○○○路、興東路交叉口號誌為時相連鎖，且每次變換號誌
    之時間約1 分鐘，抗告人為警舉發前，適有另一騎士遭舉發
    ，且已經開立罰單，與抗告人被舉發時間之相差1 分鐘以上
    ，則抗告人通過前開交叉口時，已經轉換燈號為綠燈。中
    正北路、興東路交叉口為三岔路口，警員可能因其站立位置
    ，致視線遭前方岔路轉彎弧度、亦或建築物所遮蔽，而有誤
    判之可能。舉發員警曾指違規事實有照片可憑，並取下相
    機欲交由抗告人觀看，經查看卻無抗告人之影像，可見證據
    不足。且員警於原審所言，當時來不及架設相機器材云云，
    顯為不實陳述。抗告人於員警開單當時，已爭執無違規相
    片，然員警仍強行開單，並要求抗告人前往監理站申訴，造
    成抗告人權益受損、虛耗時間，亦有可議，請撤銷原裁定云
    云。
二、按汽車駕駛人，行經有燈光號誌管制之交岔路口闖紅燈者，
    處新臺幣1,800元以上5,400元以下罰鍰；汽車駕駛人有下列
    各款所列條款之一者，除依原條款處罰鍰外，並予記點：三
    、有第43條、第53條或第54條情形之一者，各記違規點數 3
    點，道路交通管理處罰條例第53條第1項、第63條第1項第 3
    款分別定有明文。
三、經查：
  (一)抗告人甲○○於民國97年9 月18日上午10時50分許，騎乘車
    牌號碼K7W-339 號機車，行經宜蘭縣羅東鎮○○○路、興東
    路交岔口時，為宜蘭縣政府警察局羅東分局員警何思義以抗
    告人有「闖紅燈」之違規事由當場攔停舉發等情，有該分局
    宜警交字第Q00000000號舉發違反道路交通管理事件通知單1
    紙，及交通部公路總局臺北區監理所宜蘭監理站97年10月21
    日宜監字第裁43-Q00000000號裁決書暨宜蘭縣政府警察局羅
    東分局97年10月2日警羅交字第0973106286號函文各1份在卷
    可稽。
  (二)抗告人固不否認其於上開時、地，因員警認其闖紅燈而舉發
    等情，惟矢口否認有闖紅燈之違規行為，辯稱員警可能因視
    線遭遮蔽或前方岔路轉彎弧度而誤判云云，然證人即本件舉
    發警員何思義業於原審證稱：97年9 月18日上午10時50分許
    ，伊在羅東鎮○○○路跟興東路交岔口前方，往宜蘭市○○
    ○路邊執行取締交通違規勤務，看見K7W-339 號機車沿著中
    正北路（由南向北），往宜蘭方向行駛，且於中正北路上號
    誌燈為紅燈狀況下，闖紅燈進入中正北路、興東路交岔口直
    行，伊當場攔停該機車，並開單告發駕駛人即抗告人等語，
    參酌卷附現場照片，該員警攔停抗告人並舉發其闖紅燈違規
    之路段，光源充足，視線狀況良好，紅燈號誌甚為清晰，且
    自舉發員警目視方向觀察，並無任何明顯之遮蔽物足以影響
    舉發員警判斷該路段之燈光號誌狀態，其正面目視抗告人違
    規闖紅燈之事實，以一般執勤員警之專業訓練而言，對於該
    職務上事項之觀察力自遠較一般人更為專注，其誤判之可能
    性極低，所證應有可信之處。抗告人指摘舉發員警可能因視
    線遮蔽而誤判云云，僅為抗告人個人臆測之詞，要難採信。
  (三)又抗告人辯稱宜蘭縣羅東鎮○○○路、興東路交叉口號誌為
    時相連鎖，燈號轉換間距約為1 分鐘，且當時有另一名騎士
    亦因「闖紅燈」遭攔停舉發，與抗告人相距1 分鐘以上，則
    抗告人經過該路口時號誌應為綠燈云云，然證人即另名在場
    目擊之員警黃國勝於原審證稱：97年9 月18日上午10時50分
    許，其與何思義在羅東鎮○○○路、興東路交岔口前方，往
    宜蘭方向的中正北路路邊執勤，一到現場執勤後，馬上就看
    到兩部行駛於中正北路上的機車，於中正北路號誌燈為紅燈
    之情形下，闖越紅燈沿著中正北路往宜蘭方向直行，其攔停
    該二部機車，其中一部是K7W-339號機車，後來K7W-339號機
    車就交由何思義開舉發單，其開另外一部機車之舉發單等語
    明確，證人即本件舉發警員何思義亦證稱，當時還有攔下另
    一部闖紅燈的車子等語，並舉另一張舉發單為證，而該舉發
    單載明：違規時間為97年9 月18日10時50分，違規地點為羅
    東鎮○○路與中正北路口，違規事實為闖紅燈，有宜蘭縣警
    察局宜警交字第Q00000000 號舉發違反道路交通管理事件通
    知單附卷可稽，該舉發單所載違規時間、地點及事由，均與
    本件違規舉發單一致，則本件違規應係與該名騎士之違規時
    間相同，顯見抗告人所辯，並非事實，亦非可採。
  (四)至抗告人辯稱本件無違規採證照片，且警員於原審所稱當時
    來不及架設相機器材等語為不實云云。然查，抗告人闖越紅
    燈之違規事實，業據證人即員警何思義、黃國勝於原審證述
    在卷可稽，均如前述，因抗告人闖紅燈之違規情形事出突然
    ，客觀上舉發員警顯不及取用照相器材拍照存證，縱已無法
    藉由其他科學舉證方式認定事實，惟人證本為法律所允許之
    證據方法，茍證人之證述經調查結果可得與事實相符之心證
    ，自可據為事實之認定。況交通勤務警察或依法令執行交通
    稽查任務人員，所為道路交通管理之稽查，開單舉發違反道
    路交通管理處罰條例所列之違規事實，均係法律明定之職權
    。本件舉發員警即證人何思義既係依法執行公務，與抗告人
    復無過節，衡情當無誣指之理，況證人何思義、黃國勝當時
    親眼目睹抗告人上開闖紅燈之違規行為，且於原審到庭具結
    作證，更以刑事責任擔保證言之真實性，當不至甘冒涉犯偽
    證罪之風險，蓄意構陷抗告人，是證人何思義就親眼見聞所
    證，自堪採信。抗告人抗辯舉發員警所證與事實不符云云，
    洵無足取。至於抗告人陳稱其當場爭執，員警仍強行開單等
    情，然抗告人當場爭執與否，並不影響員警舉發之職權，採
    證照片亦非舉發之必要條件，業如前述，抗告人執此指摘原
    裁定不當，亦非有據。
四、綜上，抗告人於前揭時、地騎乘機車於宜蘭縣羅東鎮○○○
    路與興東路之有燈光號誌管制之交岔路口闖紅燈之事實，洵
    堪認定。原處分機關依道路交通管理處罰條例第53條第1 項
    、第63條第1項第3款之規定，就抗告人前揭違規行為，裁處
    罰鍰新臺幣1,800元，並記違規點數3點，於法並無不合，原
    審基此裁定駁回其異議，並無不當。抗告人仍執前詞，提起
    抗告，為無理由，應予駁回。
據上論結，應依道路交通案件處理辦法第26條，刑事訴訟法第41
2條，裁定如主文。
中    華    民    國    98    年    1     月    15    日
                  刑事第二十庭審判長法  官  楊貴雄
                                    法  官  鄧振球
                                    法  官  高愈杰
以上正本證明與原本無異。
不得再抗告。
                                    書記官  廖月女
中    華    民    國    98    年    1     月    15    日


司法院資訊處製作；財團法人民間司法改革基金會備份。
